臺灣桃園地方法院刑事判決　　　　　　　 96年度易字第895號
公　訴　人　臺灣桃園地方法院檢察署檢察官
被　　　告　丁○○
上列被告因妨害自由案件，經檢察官聲請簡易判決處刑（95年度
偵字第12770號），經改依通常程序審理，本院判決如下︰
    主  文
丁○○無罪。
    理  由
壹、程序方面：
    按被告以外之人於審判外之陳述，雖不符刑事訴訟法第159
    條之1 至之4 等4 條之規定，而經當事人於審判程序同意作
    為證據，法院審酌該言詞陳述或書面陳述作成時之情況，認
    為適當者，亦得為證據。當事人、代理人或辯護人於法院調
    查證據時，知有第159 條第1 項不得為證據之情形，而未於
    言詞辯論終結前聲明異議者，視為有前項之同意。同 法 第
    159 條之5 定有明文。立法意旨在於傳聞證據未經當事人之
    反對詰問予以核實，原則上先予排除。惟若當事人已放棄反
    對詰問權，於審判程序中表明同意該等傳聞證據可作為證據
    ；或於言詞辯論終結前未聲明異議，基於尊重當事人對傳聞
    證據之處分權，及證據資料愈豐富，愈有助於真實發見之理
    念，且強化言詞辯論主義，使訴訟程序得以順暢進行，上開
    傳聞證據亦均具有證據能力。本案檢察官及被告於本院調查
    證據時，對於所提示證人筆錄及卷內文書證據，均表示無意
    見，依上開法律規定，本案所引證據，均有證據能力。
貳、實體部分：
一、公訴意旨略以：被告丁○○為桃園縣政府警察局中壢分局警
    員，於民國95年1 月21日18時，與警員陳君達在桃園縣龍潭
    鄉○○路○段某工地，執行逮捕通緝犯乙○○勤務時，因與
    乙○○之弟丙○○發生衝突，被告丁○○及警員陳君達於逮
    捕乙○○歸案後，即前往乙○○住處，向乙○○之父甲○○
    表示應偕同丙○○前往中壢分局道歉，甲○○遂於同日20時
    許偕同丙○○前往桃園縣政府警察局中壢分局。被告丁○○
    明知丙○○當時已非現行犯，依法不得逮捕，且丙○○已自
    行前往分局，亦與逕行拘提之要件不符，被告丁○○竟仍基
    於妨害自由之犯意，將丙○○強拉進桃園縣政府警察局中壢
    分局，以此強暴方式，使丙○○行無義務之事。案經丙○○
    告訴，因認被告丁○○涉犯刑法第304 條第1 項之強制罪嫌
    。
二、按犯罪事實應依證據認定之，無證據不得認定犯罪事實。又
    不能證明被告犯罪者，應諭知無罪之判決 。 刑事訴訟法第
    154 條第2 項、第301 條第1 項分別定有明文。又事實之認
    定，應憑證據，如未能發現相當證據，或證據不足以證明，
    自不能以推測或擬制之方法，為裁判基礎（最高法院40年台
    上字第86號判例參照）；而告訴人之告訴，係以使被告受刑
    事訴追為目的，是其陳述是否與事實相符，仍應調查其他證
    據以資審認（同院52年台上字第1300號判例參照）。且認定
    犯罪事實所憑之證據，雖不以直接證據為限，間接證據亦包
    括在內，然而無論直接證據或間接證據，其為訴訟上之證明
    ，須於通常一般之人均不致有所懷疑，而得確信其為真實之
    程度者，始得據為有罪之認定，倘其證明尚未達到此一程度
    ，而有合理之懷疑存在而無從使事實審法院得有罪之確信時
    ，即應由法院為諭知被告無罪之判決（同院76年台上字第
    4986號判例參照）。
三、公訴人認被告丁○○涉犯上開罪名，係以被告丁○○自白其
    有將告訴人丙○○強拉進中壢分局，並有證人陳君達、丙○○、乙○○之證詞等為其主要論據。訊據被告丁○○堅決否
    認有自白強拉告訴人丙○○進入中壢分局中壢派出所之行為
    ，辯稱：95年1月21日19時30分許，伊與同事陳君達在桃園
    縣龍潭鄉○○路○段之和風工地逮捕通緝犯乙○○時，當時
    丙○○曾在鐵皮圍牆上持水泥石塊向伊丟擲，伊揮手阻擋，
    致手部受傷，因當時警力不足，致未能當場逮捕丙○○，伊
    先將乙○○帶回中壢分局，嗣後伊有再至丙○○住處，告知
    丙○○之父甲○○轉知丙○○至中壢分局道歉，丙○○及其
    父母於同日晚上有至中壢分局中壢派出所，當時伊在天晟醫
    院就醫，是同事陳君達通知伊，伊返回派出所，在值班台前
    遇到丙○○及其父母，伊有向丙○○及其父親甲○○告知要
    製作警詢筆錄，如果不願製作筆錄，會發通知書或請檢察官
    核發拘票到案，丙○○是自願進入派出所辦公室製作筆錄，
    丙○○進入辦公室時伊有將手搭在其肩上，但伊並無強押丙○○進入辦公室等語。
四、經查，95年1 月21日19時30分許，被告丁○○及員警陳君達
    在桃園縣龍潭鄉○○路○段之和風工地內，依法執行職務逮
    捕通緝犯乙○○時，乙○○之弟即告訴人丙○○因不滿乙○○遭逮捕，基於傷害及妨害公務之犯意，趁被告丁○○及員
    警陳君達將乙○○押解至停放在工地圍牆外之自用小客車旁
    ，準備上車之際，竟手持工地水泥塊，在圍牆上方朝被告丁○○丟擲，被告丁○○見狀，以右手揮擋該水泥塊，致受有
    前臂挫傷、右單獨橈股之閉鎖性骨折之傷害等情，已據本件
    告訴人丙○○於另案警詢時供述在卷，並經本件被告丁○○
    及證人陳君達於本院另案95年度易字第1017號，被告丙○○
    被訴傷害等案件偵查及審理時證述在卷，並有診斷證明書、
    扣案石塊照片、現場照片等在卷可佐，業據本院調取上開案
    卷審閱無訛，而丙○○確因傷害及妨害公務等犯行，經本院
    審理後判處有期徒刑一年 (尚未確定)， 亦有本院95年度易
    字第1017號刑事判決書影本一份在卷可參，此部分之事實堪
    以認定。
五、被告丁○○於逮捕乙○○之過程中，因告訴人丙○○有上開
    妨害公務、傷害行為，被告丁○○乃於同日再至告訴人丙○○住處，告知丙○○之父甲○○轉知丙○○應至中壢分局道
    歉，而告訴人丙○○嗣於同日晚上約8 時以後，與其父母同
    至中壢派出所，斯時被告丁○○在天晟醫院就醫，並不在派
    出所內，丙○○等人乃在中壢派出所值班台前等候等情，業
    據證人丙○○於本院審理時證述屬實，並經證人即中壢分局
    警員劉光勳、陳君達、蔡逸忠及證人乙○○於本院審理時分
    別證述相符，則告訴人丙○○係經通知而自行至中壢分局中
    壢派出所值班台前等候被告丁○○，應可確定，告訴人丙○○於偵查時指訴「我到警察局門口，被丁○○強拉進警察局
    作筆錄」等語 (見95年度他字第682 號卷第31頁、95年度偵
    字第3233號卷第50頁)， 即非事實，而公訴人認被告丁○○
    係將告訴人丙○○「強拉」進中壢分局，亦與事實不合。
六、被告丁○○經由同事陳君達電話通知，由天晟醫院返回中壢
    派出所，並在派出所值班台前遇見告訴人丙○○及其父母，
    其後一行人即由值班台前走入緊鄰之中壢派出所辦公室，並
    由被告丁○○指示陳君達讓告訴人丙○○寫悔過書，及由陳
    君達為告訴人丙○○製作警詢筆錄等情，為被告丁○○及告
    訴人丙○○所不爭執，堪認屬實。被告丁○○有無將告訴人
    丙○○由中壢派出所值班台「強拉」進中壢派出所辦公室，
    並強制為告訴人丙○○製作警詢筆錄，而使告訴人丙○○行
    無義務之事？經查：(一)證人即中壢分局警員劉光勳證稱：當
    日晚上8 時至10時，伊在中壢分局中壢派出所值班台服勤，
    告訴人丙○○與其父母進入中壢派出所表示要找陳君達及丁○○，因當時丁○○不在，而陳君達在辦公室製作筆錄，因
    此丙○○等人即在值班台前等候丁○○，約二十分鐘後，丁○○返回，雙方即在值班台前大聲說話，因值班台有民眾報
    案，伊即請他們進入辦公室去談，丙○○是自願進入辦公室
    的，丙○○的父母也有進入辦公室去看通緝到案的乙○○，
    因為有牆壁阻擋著，所以伊沒有看到丙○○製作警詢筆錄，
    伊在值班台沒有聽到辦公室有很大的爭吵聲等語 (見本院95
    年度壢簡字第2396號卷第52頁至第56頁)。 (二)證人即中壢分
    局警員陳君達證稱：伊有和丁○○一起至丙○○住處通知丙○○來中壢派出所製作警詢筆錄，當時是丁○○下車通知的
    ，伊在車上等候，之後丙○○有和其父母至中壢派出所，值
    班員警劉光勳有通知伊，當時伊在辦公室整理資料，因丁○○至醫院就醫，所以伊即打電話請丁○○回來，丁○○返回
    後有向丙○○告知要以殺人未遂向檢察官聲請拘票等語，丙○○如何進入中壢派出所辦公室，伊並沒有看到，當時伊在
    整理資料，悔過書是丙○○自己寫的，他們家人有一起研究
    如何寫，丙○○並無上手銬，也沒有被關入拘留室，伊有幫
    丙○○製作警詢筆錄，丙○○的父母都在旁邊，乙○○當時
    亦在場，丙○○是自願寫悔過書及製作警詢筆錄等語 (見同
    上卷56頁至第61頁)。 (三)證人即中壢分局警員蔡逸忠證稱：
    伊有參與逮捕乙○○及偵辦丙○○妨害公務案件，丙○○是
    和其父母至中壢派出所的，丙○○先到派出所的值班台，當
    時伊在辦公室內，從值班台至辦公室，丙○○之父母都有陪
    同，是陳君達通知丁○○返回派出所，派出所值班台就在辦
    公室旁邊而已，丙○○在派出所內可以自由活動，並沒有上
    手銬，他是自願製作警詢筆錄，陳君達為丙○○製作警詢筆
    錄時，丙○○的父母坐在丙○○的後面，丙○○的精神意識
    都正常，丙○○並沒有被關入分局拘留室等語 (見本院同上
    卷第61頁至第65頁)。 依上開證人劉光勳、陳君達、蔡逸忠
    三人證述之內容，告訴人丙○○係自願由中壢派出所值班台
    進入緊鄰之辦公室製作筆錄及寫悔過書，被告丁○○並無「
    強拉」告訴人丙○○之行為，且衡情告訴人丙○○當時既係
    由其父母陪同到場，如被告丁○○有「強拉」告訴人丙○○
    之行為，何以丙○○之父母均無任何反對之舉止？且告訴人
    丙○○於95年1 月21日在中壢分局中壢派出所製作警詢筆錄
    ，經本院另案95年度易字第1017號審理時勘驗該警詢錄音帶
    ，勘驗結果：被告於95年1 月21日，在桃園縣政府警察局中
    壢分局中壢派出製作警詢筆錄之時間，係自91年1 月21日晚
    間11時起至95年1 月22日凌晨0 時50分止，過程長達約2 小
    時。警詢過程中，被告之父甲○○、被告之母及被告之兄乙○○均在現場。甲○○、被告之母及乙○○於警詢之初，在
    警方詢問被告是否接受夜間詢問時，均曾與警方有激烈爭執
    。被告製作警詢筆錄過程中有背景雜音，並有被告甲○○、
    被告之母及乙○○多次插話並與警方發生爭執之對話。員警
    與被告詢答過程中，並有停頓等待員警打字之鍵盤聲，員警
    打字時亦有其他警員交談之背景雜音。又被告於警詢筆錄製
    作過程中，就是否接受夜間詢問、製作本次警詢筆錄之意義
    、目的、筆錄記載之方式及內容、被告需否回答警方詢問之
    特定問題等事項，及案發當時警方是否表明身分、被告丟擲
    石塊之次數、扣案石塊是否為被告所丟擲、被告曾否爬上圍
    籬丟擲石塊、丟擲石塊是否針對特定人所為、被告是否知悉
    乙○○為通緝犯等涉及本案犯罪情節之問題，均與警方有所
    爭執，並多次要求補充陳述。且被告亦就其於詢問過程中認
    為警方陳述有誤之部分，對警方加以糾正，並於確認警方將
    記載之內容後，始同意員警載明於筆錄，或要求員警不得記
    載於筆錄。另於員警詢及被告是否知悉乙○○為通緝犯一節
    時，被告表明其知悉乙○○為通緝犯，但要求警方在筆錄上
    記載被告就此事並不知情，而警方警詢筆錄亦因此記載被告
    並不知悉乙○○為通緝犯。詢問過程中被告曾詢問員警可否
    抽煙，並與員警討論能否接聽手機，於警詢即將結束之際，
    被告復對警方陳稱該次赴警局製作本次警詢筆錄，有受騙之
    感等情，有勘驗筆錄可稽，並經本院調卷審閱無訛。則以告
    訴人丙○○於製作警詢筆錄之過程中，丙○○及其父、兄甲○○、乙○○均在場，且曾與警方就若干問題多有爭執、插
    話、糾正警詢筆錄內容，且須經其確認後始得登載於筆錄等
    情，如告訴人丙○○係遭被告丁○○「強拉」進入辦公室製
    作強制為其製作警詢筆錄，衡情豈會如此，綜此事證，被告
    丁○○辯稱告訴人丙○○係自願進入辦公室製作筆錄等語應
    可採信。
七、證人即告訴人丙○○證稱其係遭被告強拉外套，強押進去的
    ，脖子整個像被扭到的樣子，有去讓別人推拿云云 (見本案
    本院96年度易字第895 號卷96年8 月2 日審判筆錄第3 頁)
    。而證人即告訴人丙○○之兄乙○○於偵查時證稱：伊有看
    到甲○○、丙○○到警局，是被告丁○○架著丙○○進去的
    ，陳君達在裡面準備證物，丙○○一到丁○○就將他架進去
    ，陳君達拉丙○○的手按那些證物的指紋等語 (見95年度偵
    字第12770 號卷第45頁)。 惟查，告訴人丙○○於偵查時曾
    提出載明「頸扭傷」之陽明醫院診斷明書一紙 (見95年度他
    字第682 號卷第81頁)， 惟其就診時間為95年1 月23日，與
    本案發生日期之95年1 月21日，已有不同，是否確為案發當
    日所造成之傷害？已非無疑，又告訴人丙○○於偵查時已自
    承其脖子扭傷，係被告丁○○在龍潭大昌路的工地，抓著伊
    衣領造成的 (見同上他字卷第31頁)， 於本院審理時就同一
    傷情，告訴人丙○○則指訴係被告丁○○於中壢分局強押其
    進入時造成的，先後指訴不一，已有矛盾，且查告訴人丙○○於本院95年易字第1017號審理時，對於法官之訊問，其回
    答之內容：
    審判長問：如果是他們強押你做筆錄，為何你就案情發生的
              細節、要否夜間詢問等，均與員警發生爭吵？
    被  告答：我當時有被強押。
    審判長問：你所謂的被強押是否指你到分局門口，被丁○○
              帶到分局裡的這個階段？
    被  告答：是。沒錯。在我父親面前，還敢這樣。
    審判長問：帶進去做筆錄的過程，有沒有再強押你？
    被  告答：沒有抓住我，但是不讓我去。拿一顆石頭讓我按
              指紋，就開始做筆錄，那個筆錄確實作很久。
    審判長問：在製作筆錄過程中，警察有打你嗎？
    被  告答：沒有。
    審判長問：在製作筆錄的過程，警察有用手銬銬住你嗎？
    被  告答：沒有，但是不能走。
    審判長問：你有嘗試要離開嗎？
    被  告答：有，我父親也被攔住。
    審判長問：你有強行要離開嗎？
    被  告答：有，但是沒有辦法走。
    審判長問：警察有把你抓住不讓你走嗎？
    被  告答：沒有。
    審判長問：既然警察沒有把你抓住不讓你走，你為何不走？
    被  告答：我就沒有走，做完筆錄才走。
    (見本院95年度易字第1017號卷第140頁至第141頁)
    依上開告訴人丙○○於本院另案審理時之供述，其係供稱被
    告丁○○將其由分局門口抓進分局裡，之後就沒有再抓住，
    此與其於本院審理時證稱其係與其父母走進中壢分局中壢派
    出所值班台前等被告丁○○，之後被告丁○○將其強押進入
    派出所辦公室之情，迴不相同，所證已難採信，且告訴人丙○○既自承警員並未打伊、抓住伊，或係用手銬銬住，顯然
    其自由並未受何拘束，因之證人即告訴人丙○○於本院證稱
    被告係強押其進入辦公室云云，不足採信。又證人乙○○於
    本院審理時結證：伊在95年1 月21日被中壢分局警員丁○○
    、陳君達逮捕，之後解送龍潭分駐所，再轉到中壢分局，之
    後又到案發現場蒐證，然後再至伊住處，最後又到中壢分局
    ，整個過程約二個小時，回到中壢分局約晚上7 點，約10點
    時，伊弟弟丙○○才和伊父親至中壢分局，伊當時被銬在中
    壢分局中壢派出所辦公室的角落，伊看不到中壢派出所大門
    的情形，但可以看到派出所辦公室外面的情形，丙○○和伊
    父親進到辦公室時，伊有看到，是丁○○陪他們進來，他們
    在外面很吵，過一下他們就進來，當時伊看到丁○○拉著伊
    弟弟的脖子進來，當時他們二人都很氣，伊父親當時在旁邊
    ，丁○○一開始是說寫悔過書，後來變成製作筆錄，寫悔過
    書時丙○○有徵詢伊的意見，丙○○本來不要寫，是伊跟他
    說寫一寫就沒有事，丙○○沒有表示不要製作警詢筆錄，製
    作警詢筆錄時伊父親就在旁邊，丙○○在中壢派出所時並沒
    有被警察打，警察也沒有脅迫他，也沒有被關入拘留室，伊
    父親和丁○○在派出所的過程中有爭執，為逮捕伊和伊弟弟
    的事起爭執，丁○○有告知伊父親妨害公務的事他們會移請
    檢察官偵辦，但是他們不告訴，且有告知如果不製作筆錄，
    會以通知書或拘票通知到案說明，丁○○有架著伊弟弟進入
    辦公室，沒有看到押住，是用手勾住，伊弟弟不大願意，伊
    沒有看到伊弟弟反抗等語 (見本院95年度壢簡字第2396號卷
    第65頁至第71頁)。 乙○○已證述告訴人丙○○於警局時並
    無遭警毆打或脅迫，而係所證被告丁○○「架著」或「勾著
    」告訴人丙○○進入辦公室，此與被告丁○○所辯其當時係
    手搭在丙○○肩上進入辦公室，在外觀上相符，且證人乙○○證述告訴人丙○○當時並無反抗，因之亦不能證明被告丁○○有何「強拉」告訴人丙○○之行為。
八、綜上所述，本案並無積極證據足認被告丁○○有強押告訴人
    丙○○進入中壢分局中壢派出所製作筆錄之行為，即屬不能
    證明被告丁○○犯罪，依首開法律規定，自應諭知被告無罪
    。
九、本件原經檢察官聲請簡易判決處刑，認為不得以簡易判決處
    刑，改依通常程序審理，併予敘明。
據上論斷，應依刑事訴訟法第452 條、第301 條第1 項，判決如
主文。
本案經檢察官蔡正雄到庭執行職務。
中　　華　　民　　國　　96　　年　　8 　　月　　16　　日
                  刑事第四庭    審判長法　官　黃斯偉
                                      法  官  陳心婷
                                      法  官  蘇昭蓉
以上正本證明與原本無異。
如不服本判決書應於送達後10日內向本院提出上訴狀。
                                      書記官　沈秀珍
中　　華　　民　　國　　96　　年　　8 　　月　　17　　日
